臺灣臺北地方法院民事判決　　　　　　　　　　　　九十三年度簡上字第六三五號
　　上　訴　人　台灣戊○○○萊斯勒資融股份有限公司
　　法定代理人　甲○○
　　訴訟代理人　張凌峰
　　被 上訴 人　乙○○○
　　訴訟代理人　丁○○
　　　　　　　　丙○○
右當事人間請求確認本票債權不存在事件，上訴人對於中華民國九十三年九月三十日
本院臺北簡易庭九十三年度北簡字第七九九七號第一審判決提起上訴，本院於中華民
國九十三年十二月二十一日言詞辯論終結，判決如左：
    主      文
上訴駁回。
第二審訴訟費用由上訴人負擔。
    事實及理由
一、本件被上訴人起訴主張：上訴人前持以被上訴人名義與訴外人李文清、薛秀珍共
    同簽發之本票（發票日：九十一年十二月十七日，票面金額：新台幣（下同）三
    十五萬元，到期日：九十二年四月十九日）乙紙向本院聲請准許就前開本票為強
    制執行，經本院以九十三年度票字第八九三七號民事裁定准予強制執行，惟被上
    訴人並未簽發系爭本票，其上指印及印文均非真正，上訴人對被上訴人並無票據
    權利，不得對被上訴人聲請強制執行，為此提起本件訴訟，求為判決確認上訴人
    所持有系爭本票對被上訴人之票據債權不存在等情，並聲明：駁回上訴。
二、被上訴人則以：系爭本票係被上訴人所簽發，經日盛銀行之員工林正德及證人黃
    新為於被上訴人
    指紋又如何解釋，被上訴人提起本訴，實無理由等語，資為抗辯。並聲明(一)原判
    決廢棄。(二)駁回被上訴人在第一審簡易之訴。
三、按票據雖為無因證券，然此僅票據債權人就票據作成前之債權債務關係，無庸證
    明其原因，至該票據本身是否真正，亦即是否為發票人所作成，仍應由票據債權
    人負證明之責，此觀民事訴訟法第二百七十七條規定即明。本件被上訴人起訴主
    張系爭本票非伊簽發，否認票據之真正，則上訴人立於票據債權人之地位執系爭
    本票行使權利，揆諸前揭說明，自應就系爭本票為被上訴人簽發一事負舉證證明
    之責，合先說明。本件上訴人辯稱系爭本票為真正云云，固提出本票一紙並舉證
    人即上訴人公司辦理對保人員黃新為為證，然查：
（一）、本件系爭本票上「乙○○○」印文，非被上訴人持章親自蓋印一節，業據證
        人即上訴人公司辦理對保人員黃新為於原審證稱：系爭本票簽發時「：：原
        告（即被上訴人）的印章是李文清拿出來的。原告的
        的：：我從頭到尾都沒有和原告說到話。」等語無訛，是蓋印系爭本票「乙
        ○○○」印文之印章、及被上訴人
        對保人員亦未與其所稱在場之「乙○○○」交談訪詢，則「乙○○○」印章
        、
        陳罔市」是否有簽發票據或授權他人發票之意，自有不明。
（二）、至證人黃新為另雖證稱：「指印是原告（即被上訴人）蓋印的」，惟其復證
        稱：「（提示原告照片）時間久遠，我無法確定看過的人是否與原告（即被
        上訴人）照片相符。」等語，據此，捺印指紋於系爭本票者，是否即被上訴
        人本人亦屬不明。另系爭本票上之指印，經原審送請法務部調查局鑑定後，
        或因該指印捺印範圍過小，無法確認紋線特徵，或因缺乏指紋中心點至指尖
        部分紋線可供比對，無法進行鑑驗是否屬被上訴人之指紋各節，亦據法務部
        調查局以九十三年五月七日調科貳字第○九三○○一八二二八○號函、九十
        三年七月十二日調科貳字第○九三○○二七一四五○號函覆屬實（附原審卷
        第三○、四三頁參照），自難僅執證人黃新為之證詞，遽認系爭本票上之指
        印為被上訴人所親為。
（三）綜上所述，本件上訴人未能舉證證明系爭本票為上訴人所簽發，從而，被上訴
      人以系爭本票非伊所簽發，上訴人對其無票據權利為由，訴請確認上訴人所持
      有系爭本票對被上訴人之票據債權不存在，洵屬有據，原審判命被上訴人勝訴
      ，於法並無不合，上訴意旨指摘原判決不當，求予廢棄改判，為無理由，應予
      駁回。
四、本件因事證已臻明確，兩造其餘攻擊、防禦方法及所為之立證，經核與判決之結
    果不生影響，無庸逐一論述，併予敘明。
五、據上論結，本件上訴為無理由，依民事訴訟法第四百三十六條之一第三項、第四
    百四十九條第一項、第七十八條，判決如主文。
中　　　華　　　民　　　國　　九十三　　年　　 十二 　　月　　三十一　　日
                              民事第四庭審判長  法    官  盧彥如
                                                法    官  黃柄縉
                                                法    官  周玫芳
右為正本係照原本作成。
本判決不得上訴。
中　　　華　　　民　　　國　　九十三　　年　　 十二 　　月　　三十一　　日
                                                書 記 官  郭麗琴
